【裁判字號】    97,交抗,799
【裁判日期】    970715
【裁判案由】    違反道路交通管理處罰條例
【裁判全文】
臺灣高等法院交通事件裁定            97年度交抗字第799號
抗  告  人  臺北市交通事件裁決所
抗  告  人
即受處分人  甲○○
上列抗告人因違反道路交通管理處罰條例案件，不服臺灣板橋地
方法院96年度交聲更二字第30號，中華民國97年5月14日裁定（
裁決書案號：北市裁四字第裁22－AEB385342號），提起抗告，
本院裁定如下：
    主  文
抗告駁回。
    理  由
一、原裁定意旨略以：
  (一)本件受處分人於94年7月20日晚間8時許，駕駛GJN-917號重
    型機車，在臺北市○○路前，不依機慢車兩段左轉標誌指示
    轉彎，經臺北市政府警察局大同分局介壽路派出所警員掣單
    舉發之事實，有臺北市政府警察局北市警大字第AEB385342
    號舉發道路交通管理事件通知單1件附卷可資佐證，並經受
    處分人當場簽名確認在案，其就上述違規事實亦無爭執，是
    其違規行為，事證明確，應堪認定。原處分機關依修正前道
    路交通管理處罰條例第48條第2款、第63條第1項第1款規定
    ，裁處罰鍰新臺幣1800元，並記違規點數1點，核無違誤。
  (二)受處分人雖以其並未收受原處分機關北市裁四字第裁22－AE
    B385342號裁決書為由，聲明異議，請求撤銷原處分機關吊
    銷其駕駛執照之處分。惟本件原處分機關於94年11月3日以
    北市裁四字第裁22-AEB385342號裁決書，就異議人不依標誌
    指示轉彎之違規行為，所為處分為「罰鍰新台幣壹仟捌佰元
    整，並依第63條第1項記違規點數1點」，至前開裁決書主文
    欄第2項關於罰鍰不繳納之處分，乃修正前道路交通管理處
    罰條例第65條第1項規定之教示記載，其性質為行政執行法
    第28條第2項第3款所定收繳、註銷證照之直接強制方法，受
    處分人不服此項執行方法，應依同法第9條規定，向執行機
    關聲明異議，由執行機關依情形撤銷、更正其執行行為，或
    加具意見，送直接上級機關決定之，非得由法院依道路交通
    管理處罰條例、道路交通案件處理辦法等相關規定救濟，法
    院無從將執行機關即原處分機關依修正前道路交通管理處罰
    條例第65條第1項規定所為吊銷執照之執行行為撤銷。因認
    抗告人向法院聲明異議，於法未合，應予駁回等語。
二、臺北市交通事件裁決所抗告部分：
  (一)台北市交通事件裁決所抗告意旨略以：受處分人於該所裁決
    書合法送達後，仍不依規定期限繳款結案，該所始得依95年
    7月1日修正施行前道路交通管理處罰條例第65條第1項第3款
    規定，續予執行易處吊扣及吊銷之處分。本案裁決書業依行
    政程序法合法送達在案，且受處分人逾聲明異議法定期限，
    以裁決書尚未合法收受，向管轄地方法院聲明異議，原審就
    裁決書是否合法送達未為認定，爰請求對本案受處分人異議
    之時效重新審查，並駁回受處分人之異議，維持處罰機關原
    裁決云云。
  (二)按提起抗告者，必以受裁定者，有因裁定而受有不利益，即
    以裁定主文形式觀之，須受裁定人有抗告利益，方得提起之
    。本件業經原審裁定駁回受處分人就台北市交通事件裁決所
    本件裁決書所為之聲明異議，依形式觀之，原審裁定對台北
    市交通事件裁決所並無不利，該所對此即無抗告利益，乃竟
    提起抗告，其抗告顯非合法，應予駁回。
三、受處分人即抗告人甲○○抗告略以：法院無法將吊銷執照之
    執行行為撤銷，爰請求令原處分機關另為適法之處分云云。
    惟查：
  (一)原處分機關製作之本件違反道路交通管理事件裁決書，業於
    94年11月15日送達至異議人甲○○人之戶籍地址即「臺北市
    中山區○○路29號」，因郵差不獲會晤應受送達人，而將上
    開裁決書付與異議人戶籍地址之管理員予以收受等情，已據
    原審依職權函詢原處分機關即臺北市交通事件裁決所，並經
    原處分機關函覆以：經查旨揭案件裁決書之寄送地址與市政
    資料庫查得之受處分人（甲○○）戶籍地址相符，本所依行
    政程序法第74條規定辦理送達，由郵政機關為送達者勾記大
    樓管理員簽收在案；另有關受處分人之通知單所載「臺北縣
    永和市○○路503號」係重機車GJN-917車主張鐵伸之監理地
    址，而與甲○○無涉（本案係處分汽車駕駛人），故無須寄
    至張鐵伸君之車籍地址，併予敘明等情明確；此外，復有臺
    北市交通事件裁決所95年12月22日北市裁三字第0954649840
    0號函1紙及所附上開裁決書、臺北市交通事件裁決所送達證
    書影本各1紙在卷可按，原處分機關就本件裁決書所為送達
    程序自屬合法，對受處分人發生送達之效力。
  (二)抗告人甲○○亦不否認上開裁決書係由管理員收受之事實，
    且證人林秀夫於原審更審訊問時具結證稱：農安雅築大樓沒
    有成立管委會，以前有一個負責大樓事務的人，他搬走後，
    就由我負責收受管理費，發管理員的薪水等事務，每戶都要
    交管理費，管理費都是由管理員吳煥憲向住戶收取，我們只
    有一位管理員，一樓的住戶也要交管理費。管理員的工作就
    是管制人員的進出，如果住戶有什麼事情就可以請管理員幫
    忙，也有幫住戶收信等語（見原審更審96年1月18日訊問筆
    錄）；核與證人吳煥憲於原審更審訊問時具結證稱：我是農
    安雅築的管理員，是大樓的全部住戶僱用我的，我負責收管
    理費，並由管理費支出我的薪水。一樓的住戶也要交管理費
    ，但並不是收全額的管理費；我們管理費一樓一個月1千元
    ，二樓以上都收2,600元。我認識異議人甲○○，他是我們
    一樓的房東，現在房子租給服飾店，平常甲○○並沒有在那
    裡，他平均一個月會來一次收租金，我很少碰到他。我有負
    責幫住戶收信，信都是我收發的，也包括幫甲○○收信，如
    果有人寄到我這裡我就會簽收，然後轉交給服飾店，請他們
    轉交給甲○○，這也是我管理員工作的一部分；從以前就一
    直是我幫甲○○收信。裁決所的送達證書，上面的簽名是我
    簽的沒有錯等語相符（見同上訊問筆錄）；足見甲○○籍設
    之農安雅築大樓各樓層住戶均需繳納管理費，以雇用管理員
    ，並由管理員負責住戶（含甲○○在內）信件之收發，抗告
    人與管理員間就信件之收發有雇傭關係。而證人林秀夫、吳
    煥憲二人與異議人間，並無任何怨隙，衡情證人二人應無干
    犯偽證罪嫌，而故為不利異議人證言之理，渠二人所言自堪
    採信。綜上所述，抗告人於原審更審所辯：伊居住在1樓，
    與大廈管理員沒關連，管理員是負責管理2樓以上至頂樓，
    跟1樓並無關連，也沒義務上為我收信，所以我沒有收到該
    裁決云云，無非卸責之詞，尚難採信。從而，揆諸上開法律
    規定，本件於抗告人之受僱人（即管理員）收受裁決書之時
    ，依法已發生合法送達之效力。至受處分人係於何時始自管
    理員處取得該裁決書，均不影響上開合法送達之效力。
  (三)按汽車所有人、駕駛人違反道路交通管理，經主管機關裁決
    後逾15日未向管轄地方法院聲明異議，或其聲明異議經法院
    裁定確定，而不依裁決或裁定繳納罰鍰者，按其罰鍰數額，
    易處吊扣汽車牌照或駕駛執照1個月至3個月，不依期限繳送
    汽車牌照或駕駛執照者，吊銷其汽車牌照或駕駛執照，95年
    7月1日修正施行前道路交通管理處罰條例第65條第1項第3款
    規定甚明。次按依法令或本於法令之行政處分，負有行為或
    不行為義務，經於處分書或另以書面限定相當期間履行，逾
    期仍不履行者，由執行機關依間接強制或直接強制方法執行
    之；前項文書，應載明不依限履行時將予強制執行之意旨，
    則為行政執行法第27條所明定。本件原處分機關於94年11月
    3日以北市裁四字第裁22-AEB385342 號裁決書，就異議人不
    依標誌指示轉彎之違規行為，所為處分為「罰鍰新台幣壹仟
    捌佰元整，並依第63條第1項記違規點數1點」，至前開裁決
    書主文欄第2項關於罰鍰不繳納之處分，乃修正前道路交通
    管理處罰條例第65條第1項規定之教示記載，核其性質為行
    政執行法第28條第2項第3款所定收繳、註銷證照之直接強制
    方法，受處分人不服此項執行方法，應依同法第9條規定，
    向執行機關聲明異議，由執行機關依情形撤銷、更正其執行
    行為，或加具意見，送直接上級機關決定之，非得由法院依
    道路交通管理處罰條例、道路交通案件處理辦法等相關規定
    救濟，將執行機關即原處分機關依修正前道路交通管理處罰
    條例第65條第1項規定所為吊銷執照之執行行為撤銷。
  (三)抗告人原聲明異議之請求為「撤銷原處分機關吊銷其駕駛執
    照之處分。」，查原裁定業經合法送達，且法院亦無權將上
    開吊銷駕駛執照之處分撤銷，已如前述，就抗告人之請求，
    法院無權為之，況其提起抗告，未具體指摘原裁定有何不當
    或違法，其抗告為無理由，應予駁回。
四、據上論斷，應依刑事訴訟法第411條前段、第412條，裁定如
    主文。
中    華    民    國    97    年    7     月    15    日
                  刑事第十六庭審判長法  官  溫耀源
                                    法  官  許增男
                                    法  官  王敏慧
以上正本證明與原本無異。
不得再抗告。
                                    書記官  丁淑蘭
中    華    民    國    97    年    7     月    15    日


司法院資訊處製作；財團法人民間司法改革基金會備份。
